ACORDAO-COMPLETO-2479807

ACÓRDÃO 487/2022 ATA 2/2022 - PRIMEIRA CÂMARA

VISTOS, relatados e discutidos estes autos em que se aprecia o acompanhamento das determinações contidas no Acórdão 3557/2014-TCU-Primeira Câmara, as quais foram reiteradas pelo Acórdão 10289/2018-TCU-Primeira Câmara,
ACORDAM os Ministros do Tribunal de Contas da União, reunidos em sessão da 1ª Câmara, com fundamento no art. 40 da Lei nº 8.443/1992, c/c os arts. 241, 243 e 250, inciso II, do Regimento Interno, em acolher as razões de justificativas apresentadas pelo Sr. Fernando Luiz Rodrigues do Amaral, sem prejuízo de efetuar as determinações adiante especificadas, ante as razões expostas pelo Relator:
9.1. determinar à Sefip que:
9.1.1. reitere as determinações contidas nos subitens 1.7.1.1 e 1.7.1.2 do Acórdão 10289/2018-TCU-Primeira Câmara;
9.1.2. dê ciência ao gestor responsável que o não atendimento, no prazo fixado, sem causa justificada, à nova decisão deste Tribunal, poderá ensejar a aplicação de pena de multa, nos termos do art. 58, inciso IV, da Lei nº 8.443/1992;
9.1.3. realize o monitoramento dos subitens anteriores, representando ao Tribunal em caso de não atendimento;
9.2. dar ciência da presente deliberação ao órgão jurisdicionado, ao gestor responsável, ao interessado e à Advocacia-Geral da União que atua junto ao órgão jurisdicionado, encaminhando-lhes cópia do seu inteiro teor.

Monitoramento do Acórdão 3.557/2014-1ª Câmara, que considerou ilegal o ato de aposentadoria do servidor inativo Carlos Alberto de Faria.

Primeira Câmara

Núcleo Estadual do Ministério da Saúde no Estado do Rio Grande do Norte.

3. Interessados/Responsáveis:
3.1. Interessado: Carlos Alberto de Faria (XXX.597.874-XX).

13.1. Ministros presentes: Walton Alencar Rodrigues (Presidente), Benjamin Zymler (Relator) e Jorge Oliveira.
13.2. Ministro-Substituto convocado: Augusto Sherman Cavalcanti.
13.3. Ministro-Substituto presente: Weder de Oliveira.

BENJAMIN ZYMLER

Adoto como relatório a manifestação da unidade técnica, cujos termos são os seguintes:
"INTRODUÇÃO
1.	Trata-se de monitoramento do Acórdão 3557/2014-TCU-Primeira Câmara, de relatoria do Ministro Benjamin Zymler (peça 10) , que considerou ilegal o ato de aposentadoria do inativo Carlos Alberto de Faria, em função da não absorção da parcela "DPNI-§4º, ART 5º, LEI 11.490/07" (DPNI) , originária da conversão da Medida Provisória 341/2006 na Lei 11.490/2007.
HISTÓRICO
2.	No âmbito da deliberação, foram feitas as seguintes determinações:
9.3. determinar à unidade jurisdicionada que adote medidas para: 
9.3.1. dar ciência, no prazo de 15 (quinze) dias, do inteiro teor desta deliberação ao interessado, alertando-o de que o efeito suspensivo proveniente da interposição de eventuais recursos não o exime da devolução dos valores percebidos indevidamente após a respectiva notificação, caso esses não sejam providos; 
9.3.2. fazer cessar, no prazo de 15 (quinze) dias, o pagamento decorrente do ato considerado ilegal, sob pena de responsabilidade solidária da autoridade administrativa omissa; 
9.3.3. encaminhar ao Tribunal, no prazo de 30 (trinta) dias contados da ciência da decisão, documento apto a comprovar que o interessado teve conhecimento do acórdão; 
9.3.4. dar efetivo cumprimento ao art. 2º, § 4º, da Lei nº 11.355/2006, alterado pela Lei nº 11.490/2007, realizando a absorção da Diferença Pessoal Nominalmente Identificada na medida em que forem implementadas as tabelas de vencimento básico previstas em lei; 
9.4. determinar à Sefip que adote medidas para: 
9.4.1. esclarecer à unidade jurisdicionada que poderá ser emitido novo ato de aposentadoria em favor do interessado, desde que escoimado das irregularidades verificadas nos presentes autos, a ser submetido a novo julgamento pelo Tribunal, nos termos dos arts. 260, caput, e 262, § 2º, do RITCU; 
9.4.2. monitorar o cumprimento do item 9.3 da presente deliberação, representando ao Tribunal em caso de não atendimento.
3.	Devidamente notificada da deliberação (peças 13 a 15) , a unidade jurisdicionada enviou comunicação à Corte de Contas (peça 14) , na qual informa a exclusão do pagamento da rubrica DPNI, da folha de pagamento do inativo, a partir da folha de pagamento de agosto/2014. 
4.	Contudo, pesquisa realizada no sistema Siape (peça 16) , demonstrou que o inativo continuava recebendo a parcela DPNI. No entanto, consoante a determinação do TCU no Acórdão 3557/2014-TCU-Primeira Câmara, tal rubrica já deveria ter sido totalmente absorvida.
5.	Pela ficha financeira do inativo, verificou-se que a parcela "DPNI-§4º, ART.5º, LEI 11.49" (R$ 757,39) foi suspensa em agosto/2014, mas naquele mesmo mês passou a ser paga sob a designação "DIFERENCA INDIVIDUAL L.12998", no valor de R$ 879,78 (peça 17) .
6.	Considerando que a determinação do TCU não foi devidamente cumprida, a Corte de Contas determinou a audiência do Sr. Fernando Luiz Rodrigues do Amaral (CPF XXX.126.541-XX) , Chefe do Serviço de Gestão Administrativa do Núcleo Estadual do Ministério da Saúde no Rio Grande do Norte, para que apresentasse as razões pelo não cumprimento do comando contido no item 9.3 do Acórdão 3557/2014-TCU-Primeira Câmara, consoante o Acórdão 10.289/2018-TCU-1ª. Câmara.
7.	Devidamente notificado da decisão da Corte de Contas (peça 26) , o interessado apresentou suas justificativas para o descumprimento da decisão do TCU (peça 27) .
8.	O Sr. Fernando Luiz Rodrigues do Amaral apresentou as seguintes justificativas para o descumprimento do Acórdão 3557/2014-TCU-Primeira Câmara (peça 27, folhas 4 a 44) :
 (...) 
3. Quanto ao subitem 9.3 referente a não cessação do pagamento da verba DPNI, a qual continua sendo paga sob a rubrica "DIFERENÇA INDIVIDUAL L 12998", relatamos que a época tomamos as providências no intuito de cumprir as determinações desta Corte de Contas Federal: Expedimos Termo de Notificação n° 021/2014 (dando ciência ao aposentado do inteiro teor do Acórdão n° 3557/2014) ; e Em seguida encaminhei os autos ao setor competente para excluir a Rubrica dos proventos do Sr. Carlos Alberto de Faria e este foi comandado na folha de pagamento de Agosto/2014; Ademais, estas informações foram encaminhadas ao TCU por meio do Of.. 880/2014/SEGAD de 12 de agosto/2014 (conforme documentação em anexo) .
4. Porém, coincidentemente, na folha de agosto/2014, foram implantadas a rubrica "DIFERENÇA INDIVIDUAL L 12998" nos proventos do aposentado em análise, (salientando que esta implantação não foi comandada por este NEMS e sim pelo Ministério do Planejamento, Orçamento e Gestão - MPOG) . Vale salientar que ele não foi o único a qual retiramos a rubrica DPNI dos proventos dos interessados que tiveram a Rubrica "DIFERENÇA INDIVIDUAL L 12998" implantada, quais sejam:
 (...) 
5. Destaco também que em caso análogo, e posterior ao em questão, encaminhamos os Of. 1188/2014/SEGAD, reiterado pelo Of. 077/2015/SEGAD (cópias em anexo) , tendo em vista a dúvida desta unidade do Ministério da Saúde com relação ao cumprimento do acórdão semelhante, em detrimento da transformação da rubrica DPNI em "DIFERENÇA INDIVIDUAL L 12998", conforme o disposto no art. 30 da Lei n° 12.998 de 18 junho de 2014. O intuito era obter desta Corte de Contas se deveríamos realmente cessar o pagamento da rubrica "DIFERENÇA INDIVIDUAL L 12998" dos proventos da aposentada, poiso Acórdão 4781/2014-TCU-la. Câmara determina a supressão da rubrica "DPNI § 40, ART. 50 da Lei 11.490/2007" e a interessada não percebia mais esta pelo motivo acima exposto. 
6. Nesta esteira, sinceramente, acreditávamos que com a entrada em vigor do art. 30 da Lei n° 12.998 de 18 junho de 2014, as situações semelhantes a em análise estavam solucionadas, em face deste determinar o pagamento da rubrica em questão no mesmo valor pago em dezembro de 2013, senão vejamos:
Art. 30. As vantagens previstas no § 5o do art. 3o da Lei nº 10.855, de 1º de abril de 2004, e no § 50 do art. 2º da Lei nº 11.355, de 19 de outubro de 2006, ficam transformadas, a partir de 1º de janeiro de 2014, em Diferença Individual, a ser paga nos valores relativos à competência de dezembro de 2013, efetivamente percebidos pelo servidor, e não servirá de base de cálculo de nenhuma vantagem ou gratificação, estando sujeita exclusivamente à atualização decorrente de revisão geral da remuneração dos servidores do Poder Executivo federal.
7. 	Importante mencionar, não recebemos nenhum retorno dos Ofícios encaminhados a este Tribunal, bem como não recebemos também durante o ano de 2015 nenhum acórdão sobre o tema, apenas em fevereiro de 2016 foi encaminhado o Acórdão 661/2016-TCU-Primeira Câmara, de 02 de fevereiro de 2016, (Processo TC Processo 028.755/2013-8) por meio do Oficio n° 6574/2016- TCU/Sefip, de 11 de abril de 2016. 
8. Neste período, salientamos que a rubrica em questão é paga com base em liminar concedida pela terceira turma do TRF 5° REGIÃO em Agravo de Instrumento impetrado pelo SINDPREVS (0801013-97.2015.4.05.0000) com o fim de restabelecer os valores percebidos pelos substituídos a título de DPNI em dezembro de 2013, em detrimento da redução ocorrida na folha de agosto/2014 em face da transformação da DPNI em Diferença Individual por força do art. 30 da Lei n° 12.998/2014, conforme processo SIPAR n°25017.002925/2015-21 aberto com fim de cumprir esta determinação judicial (cópia digital em anexo) . 
9. Com isso, todos os servidores que percebiam a rubrica DIFERENÇA INDIVIDUAL um valor inferior ao pago em dezembro de 2013 a título de DPNI, tiveram a rubrica judicial implantada no valor da supressão, no caso em análise foi implantada rubrica judicial em favor de CARLOS ALBERTO DE FARIA, mat. 346913, no montante de R$ 0,11. 
10. Pelos motivos acima expostos, a rubrica DIFERENÇA INDIVIDUAL é paga pelo NEMS/RN, e se tivermos que retira-la dos proventos da interessado estaríamos descumprindo determinação judicial. Ademais, no afã de comprovar a informação no intuito de cumprir determinação desta corte de contas (acórdão n° 661/2016) , foi suprimida a rubrica do aposentado GASPAR DE SOUZA MATTOZO, e esta foi restabelecida a título de DECISÃO JUDICIAL, conforme processo n° 25017.001022.2016-12 apenso ao processo 25017.002925/2015-21 (cópia digital em anexo) . 
11. É de bom alvitre, ressaltar, que este NEMS/RN solicitou informações a AGU quanto a possibilidade de revisar a rubrica em análise, e esta nos encaminhou Ofício n° 34/2017/SEJUD/PURN/PGU/AGU de 12 de janeiro de 2017 o qual informa que eventual revisão administrativa da rubrica Diferença Individual configurará desobediência à sentença proferida nos processos n°0806538-17.2014.4.05.8400 (conforme fls. 362- 370 do processo 25017.002925/2015- 21 - cópia digital em anexo) .
EXAME TÉCNICO
Análise das razões de justificativa
9.	Segundo o Sr. Fernando Luiz Rodrigues do Amaral, havia dúvidas quanto à implementação das determinações contidas no Acórdão 3557/2014-TCU-Primeira Câmara pela publicação da Lei 12.998, de 12 de junho de 2014, especialmente pelo comando contido no já citado art. 30 da Lei.
10.	Contudo, cumpre esclarecer que o inativo Carlos Alberto de Farias não fazia jus a rubrica "DPNI-§4º, ART.5º LEI 11.490/07" no momento da publicação da Lei 12.998/2014, portanto, também não fazia jus a transformação da rubrica "DPNI-§4º, ART.5º LEI 11.490/07" na nova rubrica "DIF. INDIVIDUAL L.12998/14 AP".
11.	Para esclarecer a questão, cito a instrução lançada pela Unidade Técnica nos autos (peça 6) :
	(...) 
6. Com a superveniência da Lei 11.784/2008, as tabelas de vencimento foram ajustadas de forma a serem definitivamente implementadas em julho de 2011 (artigo 40 da Lei 11.784/2008) , alterando, portanto, os prazos previstos nos § 3º e § 5º do artigo 2º da Lei 11.355/2006 (vide artigo 7º-C, abaixo descrito) : 
"Art. 7º-A. A partir de 1º de março de 2008, as tabelas de vencimento básico da Carreira da Previdência, da Saúde e do Trabalho serão implementadas, progressivamente, nos meses de março de 2008, fevereiro de 2009, julho de 2010 e julho de 2011, conforme os valores constantes das tabelas de vencimento básico a que se refere o Anexo IV-A desta Lei. (Incluído pela Lei nº 11.784, de 2008) 
Art. 7º-B. No cálculo dos valores dos vencimentos básicos referidos no art. 7º-A desta Lei, foram incorporados os valores correspondentes às parcelas de aumento dos vencimentos básicos, previstos no Anexo IV desta Lei. Parágrafo único. Concluída a implementação das tabelas a que se refere o art. 7º-A e o Anexo IV-A desta Lei, em julho de 2011, o valor eventualmente excedente, de que trata o § 4º do art. 2º desta Lei, continuará a ser pago como vantagem pessoal nominalmente identificada, sujeita apenas ao índice de reajuste aplicável às tabelas de vencimento dos servidores públicos federais, a título de revisão geral das remunerações e subsídios, respeitado o que dispõem os §§ 3º e 4º do art. 2º desta Lei. (Incluído pela Lei nº 11.784, de 2008) 
Art. 7º-C. Em função do disposto nos arts. 7º-A e 7º-B desta Lei, os prazos referidos nos §§ 3º e 5º do art. 2º desta Lei [11.355/2006] ficam alterados para julho de 2011. (Incluído pela Lei nº 11.784, de 2008) 
7. Ressalte-se que tanto o parágrafo único do art. 7º-B quanto o art. 7º-C da referida Lei fazem menção à continuidade do pagamento da DPNI como VPNI somente após a implantação completa das tabelas da Lei 11.355/2006, o que ocorreu em julho de 2011. Ou seja, o valor eventualmente excedente após julho de 2011 seria pago sob a forma de VPNI, não mais sujeito a absorções decorrentes de aumentos salariais, mas tão somente aos reajustes lineares de remuneração dos servidores públicos. 
8. Analisando o valor que foi informado no quadro "dados das vantagens" do ato (R$ 1.363,43) e aquilo pago atualmente (R$ 839,89) , a título de DPNI, verifica-se que houve redução de valores. Entretanto, no mesmo período, o vencimento básico que era de R$ 671,00, alterou-se para R$ 3.383,00, sendo que a diferença de valores é mais do que suficiente para ter absorvido completamente a parcela de DNPI. Mesmo que tal diferença fosse legal, deveria estar sendo paga sob a forma de VPNI, nos moldes delineados no parágrafo único do artigo 7º-B da Lei 11.355/2006 (vide transcrição acima) .  (grifo nosso) 
12.	Fica claro, portanto, que no momento da prolação do Acórdão 3557/2014-TCU-Primeira Câmara o inativo já não fazia jus a qualquer valor de que trata o art. 30 da Lei 12.998/2014. Como consequência lógica, não poderia se beneficiar da transformação de rubrica determinada pelo texto legal.
13.	Por outro lado, o gestor apresenta como justificativa para o descumprimento das determinações contidas no Acórdão 3577/2014-TCU-Primeira Câmara a existência de decisão judicial que determinou a manutenção do pagamento da rubrica considerada irregular pela Corte de Contas.
14.	A Terceira Turma do Tribunal Regional Federal da 5ª Região decidiu dar provimento ao Agravo de Instrumento proposto pelo Sindicato dos Trabalhadores Federais em Previdência, Saúde e Trabalho do Rio Grande do Norte (ação 0801013-97.2015.4.05.0000) e reestabeleceu o pagamento integral da rubrica denominada VPNI (DPNI) - art. 4º, art. 5.º, Lei nº 11.490/2007 e transformada em Diferença Individual - Lei n° 12.998/2014 (peça 29) .
15.	Na documentação encaminhada pelo gestor, consta também a sentença na ação 0806538-17.2014.4.05.8400 da lavra do magistrado federal Janílson Bezerra de Siqueira (de 14/11/2016) , a qual determina (peça 27, folha 43) :
 (...) 
ISSO POSTO, julgo procedente a pretensão, para determinar o restabelecimento do pagamento integral do valor da VPNI (DPNI) - art. 5.0, § 4.°, da Lei n° 11.490/09, atualmente denominada Diferença Individual - Lei n° 12.998/14, nos vencimentos/proventos/pensões dos Substituídos, considerando os valores de dezembro de 2013, retroativamente a data de sua indevida redução, ocorrida em fevereiro de 2014, até a data de seu efetivo restabelecimento em contracheque, bem como a restituição dos valores já descontados dos vencimentos/proventos /pensões dos Substituídos a título de reposição ao erário, bem como os que se repetiram após o ajuizamento da ação, acrescido de juros e correção monetária, nos moldes do Manual de Cálculos da Justiça Federal. Condeno a ré ao pagamento de honorários advocatícios no percentual de 10% (dez por cento) sobre o valor da causa. Publique-se. Registre-se. Intimem-se.
16.	Cumpre esclarecer que o processo 0801013-97.2015.4.05.0000 em que o TRF da 5ª Região deu provimento ao Agravo de Instrumento do Sindicato do interessado, tem como ação originária a ação 0806538-17.2014.4.05.8400 (a qual consta a sentença citada no item 15) .
17.	Em sede de apelação cível na ação 0806538-17.2014.4.05.8400, o TRF da 5ª Região negou o recurso da União, em Acórdão que restou assim ementado (peça 30) :
ADMINISTRATIVO. SUPRESSÃO DE VPNI. DECADÊNCIA. 54 DA LEI 9784/99. JUROS E CORREÇÃO MONETÁRIA. HONORÁRIOS RECURSAIS. APELAÇÃO. DESPROVIDA. RECURSO ADESIVO. PROVIDA.
I - A revisão do ato administrativo de implantação somente ocorreu em fevereiro de 2014, mais de oito anos da data da referida implantação, estando, portanto, alcançada pela decadência tratada no artigo 54, caput e parágrafo 1º, da Lei 9784/99 ("O direito da Administração de anular os atos administrativos de que decorram efeitos favoráveis para os destinatários decai em cinco anos, contados da data em que foram praticados, salvo comprovada má-fé. Parágrafo 1º No caso de efeitos patrimoniais contínuos, o prazo de decadência contar-se-á da percepção do primeiro pagamento.") . II - JUROS E CORREÇÃO MONETÁRIA. Correção Monetária e Juros de Mora ajustados ao que decidido pelo Supremo Tribunal Federal no Recurso Extraordinário nº 870.947. III - Desprovimento da apelação da União e provimento do recurso adesivo.
18.	A União apresentou Recurso Especial ao Superior Tribunal de Justiça (REsp 1892145/RN) . A ação está conclusa para decisão do Ministro Sérgio Kukina, relator do caso.
19.	Consoante se depreende do teor das decisões judiciais, há divergência entre as determinações do Tribunal de Contas da União e a decisão emanada pelo Poder Judiciário nos autos do processo 0806538-17.2014.4.05.840. Desse modo, caso o gestor procedesse a exclusão da rubrica considerada irregular pelo Acórdão 3557/2014-TCU-Primeira Câmara estaria desobedecendo uma decisão judicial.
20.	Propõe-se, portanto, que as razões de justificativas apresentadas pelo Sr. Fernando Luiz Rodrigues do Amaral sejam acolhidas sem a aplicação de multa.
21.	Consoante resposta da Unidade Jurisdicionada o inativo está protegido por decisão judicial transitada sem trânsito em julgado. A ação 0806538-17.2014.4.05.8400 encontra-se em andamento no Superior Tribunal de Justiça, conforme consulta ao site da Corte Superior.
22.	Deste modo, resta propor o envio das informações ao Departamento de Assuntos Extrajudiciais da Advocacia-Geral da União e à Consultoria Jurídica deste Tribunal, para que verifiquem a situação do inativo quanto à decisão da ação 0806538-17.2014.4.05.8400, vez que decisão judicial na ação assegurou a continuidade da manutenção do pagamento de parcela considerada irregular pela Corte de Contas.
CONCLUSÃO 
23. 	Com base nas informações prestadas pelo gestor, naquelas extraídas do sistema Sigepe/Siape e nos sítios do Tribunal Regional Federal da 5ª Região e do Superior Tribunal de Justiça, considera-se que as determinações constantes do Acórdão 3557/2014-TCU-Primeira Câmara não foram cumpridas pelo Núcleo Estadual do Ministério da Saúde no Estado do Rio Grande do Norte, contudo, pelas razões expostas previamente, propõe-se que as razões de justificativas apresentadas pelo Sr. Fernando Luiz Rodrigues do Amaral (CPF XXX.126.541-XX) , Chefe do Serviço de Gestão Administrativa do Núcleo Estadual do Ministério da Saúde no Rio Grande do Norte, sejam acolhidas sem aplicação de multa.
24.	Com base nas informações extraídas dos sítios do Tribunal Regional Federal da 5ª Região e do Superior Tribunal de Justiça, a manutenção do pagamento da rubrica considerada irregular pelo Acórdão 3557/2014-TCU-Primeira Câmara está amparada pelas decisões judiciais na ação 0806538-17.2014.4.05.8400.
PROPOSTA DE ENCAMINHAMENTO 
25. 	Em face do exposto, remetam-se os autos à consideração superior propondo-se: 
	a) acolher, nos termos do § 2º, do art. 250 do Regimento Interno do TCU, as razões de justificativa apresentadas pelo Sr. Fernando Luiz Rodrigues do Amaral (CPF XXX.126.541-XX) , Chefe do Serviço de Gestão Administrativa do Núcleo Estadual do Ministério da Saúde no Rio Grande do Norte, sem aplicação de multa;
	b) determinação à Sefip para que, nos termos da Questão de Ordem aprovada pelo Plenário do TCU em 8/6/2011, encaminhe ao Departamento de Assuntos Extrajudiciais da Advocacia-Geral da União e à Consultoria Jurídica deste Tribunal as informações necessárias ao acompanhamento da ação 0806538-17.2014.4.05.8400 (em trâmite no Superior Tribunal de Justiça) , para que aquele Departamento da AGU e a Consultoria Jurídica deste Tribunal verifiquem a situação atual da questão relacionada ao pagamento de parcela "DPNI-§4º, ART 5º, LEI 11.490/07" nos proventos do inativo Carlos Alberto de Faria (CPF XXX.597.874-XX) ;
	c) arquivamento dos autos, nos termos do art. 169, V, do Regimento Interno do TCU."
2.	O Ministério Público junto a esta Corte de Contas manifestou-se de acordo com a proposta formulada pela unidade técnica.
	É o Relatório.

não há.

Procurador Marinus Eduardo De Vries Marsico.

APOSENTADORIA. ACOMPANHAMENTO. NÃO ATENDIMENTO DAS DETERMINAÇÕES EM RELAÇÃO AO ATO DE APOSENTADORIA CONSIDERADO ILEGAL. ACOLHIMENTO DAS RAZÕES DE JUSTIFICATIVAS APRESENTADAS PELO GESTOR. EXISTÊNCIA DE DECISÃO JUDICIAL SUPOSTAMENTE BENEFICIANDO O INTERESSADO. INOPONIBILIDADE DA REFERIDA DECISÃO EM RELAÇÃO AO ACÓRDÃO PROFERIDO PELO TRIBUNAL. REITERAÇÃO DAS DETERMINAÇÕES ANTERIORES.

APOSENTADORIA (APOS)

Secretaria de Fiscalização de Integridade de Atos e Pagamentos de Pessoal e de Benefícios Sociais (Sefip).

Trata-se de acompanhamento das determinações contidas no Acórdão 3557/2014-TCU-Primeira Câmara, as quais foram reiteradas pelo Acórdão 10289/2018-TCU-Primeira Câmara, nos seguintes termos:
"1.7. Determinações:
1.7.1. ao Núcleo Estadual do Ministério da Saúde no Estado do Rio Grande do Norte, para que:
1.7.1.1. em cumprimento à determinação contida no item 9.3 do Acórdão 3557/2014-TCU-Primeira Câmara, exclua imediatamente a parcela "DIFERENÇA INDIVIDUAL L. 12998", anteriormente denominada "DPNI- §4º, ART. 5º, LEI 11.490/07", dos proventos de aposentadoria do interessado Carlos Alberto de Faria (056.597.874-87) , sob pena de responsabilidade solidária da autoridade administrativa omissa;
1.7.1.2. no prazo de 30 (trinta) dias, mediante a instauração do processo administrativo competente, apure os valores recebidos indevidamente pelo interessado e promova, nos termos do art. 46 da Lei nº 8.112/1990, o ressarcimento ao erário, levando-se em consideração os termos do item 9.3 do Acórdão 3557/2014-TCU-Primeira Câmara;
1.7.2. à SEFIP, para que:
1.7.2.1. promova a audiência do Sr. Fernando Luiz Rodrigues do Amaral (182.126.541-68) , Chefe do Serviço de Gestão Administrativa do Núcleo Estadual do Ministério da Saúde no Rio Grande do Norte, para que, no prazo de 15 (quinze) dias, com fundamento no art. 12, inciso III da Lei 8.443, de 1992, apresente suas razões de justificativa pelo não cumprimento do comando contido no item 9.3 do Acórdão 3557/2014-TCU-Primeira Câmara, por meio do qual esta Corte de Contas determinou a exclusão da rubrica "DPNI-§4º, ART. 5º, LEI 11.490/07", posteriormente denominada "DIFERENÇA INDIVIDUAL  L. 12998", dos proventos de aposentadoria do interessado Carlos Alberto de Faria (056.597.874-87) ;
1.7.2.2. monitore o cumprimento do item 1.7.1, representando ao Tribunal em caso de descumprimento."
2.	A unidade técnica, cotejando as informações prestadas pelo órgão jurisdicionado com dados extraídos de sistemas informatizados disponibilizados a esta Corte, assim concluiu:
"23. Com base nas informações prestadas pelo gestor, naquelas extraídas do sistema Sigepe/Siape e nos sítios do Tribunal Regional Federal da 5ª Região e do Superior Tribunal de Justiça, considera-se que as determinações constantes do Acórdão 3557/2014-TCU-Primeira Câmara não foram cumpridas pelo Núcleo Estadual do Ministério da Saúde no Estado do Rio Grande do Norte, contudo, pelas razões expostas previamente, propõe-se que as razões de justificativas apresentadas pelo Sr. Fernando Luiz Rodrigues do Amaral (CPF 182.126.541-68) , Chefe do Serviço de Gestão Administrativa do Núcleo Estadual do Ministério da Saúde no Rio Grande do Norte, sejam acolhidas sem aplicação de multa. 
24. Com base nas informações extraídas dos sítios do Tribunal Regional Federal da 5ª Região e do Superior Tribunal de Justiça, a manutenção do pagamento da rubrica considerada irregular pelo Acórdão 3557/2014-TCU-Primeira Câmara está amparada pelas decisões judiciais na ação 0806538-17.2014.4.05.8400."
3.	Por ocasião do julgamento do acórdão ora em acompanhamento, restou constatado que o órgão jurisdicionado não havia cumprido as determinações desta Corte de Contas em relação ao ato de aposentadoria emitido em favor de Carlos Alberto de Faria, notadamente a que determinou e exclusão da parcela "DIFERENÇA INDIVIDUAL L. 12998", anteriormente denominada "DPNI- §4º, ART. 5º, LEI 11.490/07", dos seus proventos de aposentadoria.
4.	Daí a reiteração da determinação que havia considerado ilegal, para fins de registro, o ato de aposentadoria do referido interessado, cessando-se o pagamento da vantagem tida por ilegal (cf. subitem 1.7.1.1 do Acórdão 10289/2018-TCU-Primeira Câmara) ; da determinação para que fosse instaurado processo administrativo visando o ressarcimento ao erário dos valores pagos indevidamente ao referido interessado (cf. subitem 1.7.1.2 9.2.1 do Acórdão 10289/2018-TCU-Primeira Câmara) ; e da realização de audiência do gestor responsável, tendo em vista o não cumprimento do item 9.3 do Acórdão 3557/2014-TCU-Primeira Câmara (cf. subitem 1.7.2.1 do Acórdão 10289/2018-TCU-Primeira Câmara) .
5.	O gestor do órgão jurisdicionado, em resposta à audiência realizada, apresentou razões para justificar o descumprimento da determinação oriunda desta Corte de Contas, aduzindo, em síntese, que a manutenção da vantagem tida por ilegal deve-se ao cumprimento de decisão judicial favorável ao servidor, obtida pelo Sindicato dos Trabalhadores Federais em Previdência, Saúde e Trabalho do Rio Grande do Norte, nos autos do processo 0806538-17.2014.4.05.8400.
6.	A unidade técnica, analisando a documentação apresentada pelo gestor, entendeu que a manutenção do pagamento da rubrica considerada irregular pelo Acórdão 3557/2014-TCU-Primeira Câmara está amparada em decisões judiciais proferidas no âmbito da referida ação ordinária, daí a proposta de acolhimento das razões de justificativas apresentadas, sem a aplicação de pena de multa, devendo-se, ainda, proceder ao acompanhamento do referido processo judicial.
7.	Sem razão, contudo, a unidade técnica.
8.	É que a decisão judicial proferida no âmbito da referida ação ordinária, cujo trânsito em julgado se operou em 10/1/2022, não tem o condão de obstar o cumprimento do Acórdão 10289/2018-TCU-Primeira Câmara, por serem a causa de pedir e o pedido indicados na petição inicial da mencionada ação absolutamente estranhos aos fundamentos do acórdão que apreciou o ato de aposentadoria do servidor interessado.
9.	Nesse sentido, vale ressaltar que na decisão favorável ao sindicato autor, proferida pelo juízo monocrático e pelo Tribunal Regional Federal da 5ª Região em apelação, mantida posteriormente pelo Superior Tribunal de Justiça em recurso especial, não se discutiu o julgamento do ato de aposentadoria levado a cabo por esta Corte de Contas - mas, sim, a decadência de ato administrativo de revisão editado pelo órgão jurisdicionado, sendo, portanto, exigível o cumprimento da determinação constante do acórdão ora em acompanhamento, já que demonstrado pela unidade técnica a ocorrência de equívoco no cálculo da referida vantagem, além de ser outro o entendimento jurisprudencial em relação à incidência da decadência administrativa no controle externo exercido por esta Corte de Contas.
10.	Não há, assim, a meu ver, qualquer óbice para que haja o efetivo cumprimento da deliberação desta Corte de Contas em relação ao interessado, impondo-se, inclusive, que os valores indevidamente percebidos sejam ressarcidos ao erário, conforme a parte final do disposto no enunciado da Súmula nº 106 desta Corte de Contas, in verbis:
"O julgamento, pela ilegalidade, das concessões de reforma, aposentadoria e pensão, não implica por si só a obrigatoriedade da reposição das importâncias já recebidas de boa-fé, até a data do conhecimento da decisão pelo órgão competente".
11.	Isso porque a leitura do dispositivo sumular supratranscrito deixa certo que, mesmo nos casos em que há ilegalidade do ato, a boa-fé dispensa a reposição de quantias percebidas indevidamente. Entretanto, a partir do momento em que o órgão competente toma conhecimento do posicionamento pela ilegalidade, caso os pagamentos persistam, não mais se considera a boa-fé na percepção da vantagem tida por irregular, o que requer a devolução dos valores recebidos.
12.	Ressalte-se, todavia, que o ressarcimento ao erário deverá ser realizado mediante a prévia instauração de processo administrativo por parte do órgão jurisdicionado, a quem caberá apurar os valores devidos, assegurando-se ao interessado o direito ao contraditório e à ampla defesa, conforme o enunciado nº 3 da Súmula Vinculante do Supremo Tribunal Federal.
13.	Desse modo, entendo ser o caso de se reiterar in totum as determinações constantes do acórdão ora em acompanhamento.
14.	Outrossim, considerando o teor das razões de justificativas apresentadas pelo gestor, entendo ser o caso de acolhê-las, conforme sugerido pela unidade técnica, sem embargo de se lhe dar ciência no sentido de que, nos termos do art. 58, inciso IV, da Lei nº 8.443/1992, o não atendimento, no prazo fixado, sem causa justificada, à nova decisão deste Tribunal, poderá ensejar a aplicação de pena de multa.
Ante o exposto, divergindo parcialmente da proposta da unidade técnica secundada pelo órgão ministerial, VOTO por que o Tribunal adote a deliberação que ora submeto a este Colegiado.
TCU, Sala das Sessões, em 8 de fevereiro de 2022.
BENJAMIN ZYMLER 
Relator